【裁判字號】    88,訴,28
【裁判日期】    890229
【裁判案由】    侵權行為損害賠償
【裁判全文】
臺灣高等法院民事判決  八十八年度訴字第二十八號
      原      告  乙○○
                  丙○○
                  丁○○
      兼  右三人
      法定代理人  戊○○  住同.
      共      同
      訴訟代理人  吳武川律師
      複  代理人  蔡榮德律師
      被      告  甲○○  住桃.
                  聯運股份有限公司
                          設同.
      法定代理人  李添財  住同.
      右二人共同
      訴訟代理人  王迪吾律師
      複  代理人  簡麗玲  住台北市○○○路○段二三號十樓十之一室
                  王依齡律師
右當事人間因被告甲○○過失致死案件，由原告等提起附帶民事訴訟，請求損害賠償
，經本院刑事庭裁定移送，本院判決如左：
    主      文
被告等應連帶給付原告戊○○新臺幣柒拾柒萬貳仟伍佰元、乙○○伍拾玖萬肆仟捌佰
玖拾陸元、丙○○陸拾壹萬壹仟玖佰貳拾參元、丁○○陸拾肆萬肆仟陸佰伍拾陸元，
並均自八十九年二月九日起至清償日止，按週年利率百分之五計算之利息。
原告等其餘之訴、及該部分假執行之聲請均駁回。
訴訟費用由被告等連帶負擔百分之四十七，原告戊○○負擔百分之十一，其餘由原告
乙○○、丙○○、丁○○各負擔百分之十四。
本判決所命給付於原告戊○○、乙○○、丙○○、丁○○分別以新臺幣貳拾陸萬元、
貳拾萬元、貳拾萬伍仟元、貳拾壹萬伍仟元供擔保後，得為假執行；但被告等如於假
執行程序實施前，以所命連帶給付之金額，為各該原告供擔保後，免為假執行。
    事      實
甲、原告方面：
壹、聲明：
一、被告應連帶給付原告戊○○新臺幣（下同）一百三十八萬二千零五十元、乙○○
    一百三十九萬四千八百九十六元、丙○○一百四十一萬一千九百二十三元、丁○
    ○一百四十四萬四千六百五十六元元，及均自八十九年二月九日起起至清償日止
    ，按週年利率百分之五計算之利息。
二、訴訟費用由被告負擔。
三、原告願供擔保，請准宣告假執行。
貳、陳述：
    被告甲○○受雇於被告聯運股份有限公司（下稱聯運公司），以駕駛該公司貨車
    為其業務，民國八十六年七月二十六日下午三時四十分許，駕駛該公司CH－六五
    ○二號營業小貨車，沿桃園縣楊梅鎮○○路往龍潭方向行駛，途經高速公路橋附
    近，應注意在劃有行車分向線之路段，不得駛入來車道內，被告甲○○能注意竟
    疏於注意，而駛入劃有行車分向線之來車道，將在自行車道內行駛，由原告戊○
    ○之夫、乙○○、張子勛、丁○○之父張俊明所駕駛，內載原告戊○○之KC－九
    三二一號自用小客車，予以撞擊，致張俊明腦部受傷，送醫急救，延至同日下午
    十時許不治死亡，被告等分別受有殯喪費、撫養費、非財產之精神上等如聲明所
    列之損害，被告聯運公司為被告甲○○之僱用人，應與被告甲○○負連帶賠償責
    任，為此，求為如訴之聲明之判決。
乙、被告方面：
壹、聲明：
一、駁回原告之訴
二、訴訟費用由原告負擔。
三、如受不利判決願供擔保，請准宣告免為假執行。
貳、陳述：
    原告等以被告前因車禍肇事致被害人張俊明死亡為由，因而主張被告應給付原告
    戊○○一百三十八萬二千零五十元、乙○○一百三十九萬四千八百九十六元、丙
    ○○一百四十一萬一千九百二十三元、及丁○○一百四十四萬四千六百五十六元
    整，惟查：
一、被告就本件肇事並無過失：
  (一)按刑法上之過失犯，必須危害之發生，與行為人欠缺注意，具有因果聯絡關係，
    始能成立，至行為人之過失，與被害人之過失，併合而為危害發生之原因時，雖
    不能阻卻其犯罪責任，但僅被害人之過失為發生危害之獨立原因者，則行為人縱
    有過失，與該項危害發生之因果關係，已失其聯絡，自難令負刑法上過失之責（
    最高法院二十三年上字第五二二三號判例參照）。
  (二)查，本件被告甲○○雖坦承發生車禍及張俊明死亡之事實，然被告甲○○並無過
    失犯行，蓋案發當時被告甲○○駕駛車號CH－六五○二號營業貨車，沿桃園縣楊
    梅鎮○○路往龍潭方向行駛，行經肇事地點看到死者張俊明駕自小客車越過中心
    線向被告甲○○駛來，因對方車速太快閃避不及，兩車遂相撞及，肇事後被告甲
    ○○所駕之貨車衝撞到路旁樹叢，被告甲○○即趕緊將小客車駕駛人拉出，並請
    附近之人叫救護車，將死者送醫，故被告甲○○並無過失。
  (三)車禍後之落土、碎片大部分分布於被告行駛之車道內：
    況，觀之刑事卷附警繪道路交通事故調查表、警繪現場草圖、及現場相片，可知
    車禍後之落土、碎片大部分分佈於校前路楊梅往龍潭方向（即被告行駛車道）車
    道內接近行車分向線附近，僅少部分散落於龍潭往楊梅方向（即死者車道內）車
    道內，有前揭道路交通事故調查表、警繪現場草圖、相片附刑事卷可稽。
  (四)被告左前輪爆胎後之車體金屬部分所造成之地面刮痕亦起始於被告車道內往右延
    伸：
    又，被告所駕車號CH－六五○二號營業貨車於發生車禍後，左前輪發生爆胎，其
    車體金屬部分因而於校前路由楊梅往龍潭方向車道造成自車道中心往右延伸至路
    邊邊線外之刮損柏油路面痕跡，亦有原告所提出之相片刑事附卷。
  (五)被害人之車輛撞擊後因旋轉致前輪在路面所造成之磨擦痕跡亦起始於被告車道：
    且，本件肇事後死者所駕駛之紅色自用小客車於撞擊後呈逆時針方向旋轉一百八
    十度停於路旁，而其於旋轉時之前輪在路面造成之磨擦痕跡，明顯起始於校前路
    楊梅往龍潭方向車道即被告行駛之車道。
  (六)綜右可知，本件肇事係因被害人之車輛侵入被告車道所致：
    故，揆諸前述二車相撞後，現場所遺留之落土、碎片位置，被告甲○○所駕貨車
    之輪胎因爆破致車體金屬部分於道路上造成之刮痕，及死者所駕紅色自用小客車
    於擊撞後呈逆時針方向旋轉一百八十度前輪於地面之磨擦痕跡，均係位於、或起
    始於被告甲○○所駕車道內，足以研判本件車禍之撞擊地點，應係位於被告貨車
    行駛之車道內，從而，被告甲○○謂係死者所駕紅色自用小客車侵入其車道，致
    閃避不及發生車禍乙節，實屬事實，是故被告就本件肇事並無過失，誠無疑義！
  (七)另，八十七年度交上字第一五三號刑事判決（以下簡稱原審刑事判決）認定事實
    亦有諸多違誤：
    原審刑事判決以被告超車為認定被告具有過失之唯一證據：
    原審刑事判決事實欄認定本件肇事係源起於「被告竟疏未注意，『超車』將駛入
    來車車道」云云，無非係以原告戊○○於八十六年七月二十七日檢察署偵查中陳
    述：（為何緊急煞車？）「因看到對向的車要超車時開到我們的車道來。」為唯
    一證據，此外遍查刑事卷內歷次筆錄，原告亦未再有被告「超車」肇事之說法。
    惟查：
    原告超車之說，純係臨訟杜撰之詞：
    不惟戊○○在案發後警訊中不曾提及被告「超車」之重大事項，及連其委任之告
    訴代理人於原審調查中所具八十七年十二月十九日之補充告訴理由狀內亦否定被
    告有「超車」行為，而斷言：「－－－極可能被告下坡時失速偏離自己車道衝向
    告訴人車道並跨騎－－－」等情，足見原告所指「被告於案發時係『超車』肇事
    」乙情容係臨訟編撰，或連告訴代理人自己都無法確定之情事。
     若謂超車致生本件車禍，惟現場並無第三輛車存在：
    又原告一再說明：「車禍時我正與張俊明談話（聊天）」（見八十六、七、二十
    七戊○○警訊筆錄、桃園地院八十七年五月二十六日訊問筆錄）則戊○○為何得
    知被告於案發數秒前有超車行為？且如果被告「超車」時肇事，則肇事現場應有
    第三輛車緊臨肇事車輛，並聽聞此一重大車禍，惟戊○○、承辦員警及被告皆一
    致說明現場並無其他車輛且本件確無第三者在場，足見戊○○陳述「被告『超車
    時』肇事」一情，尚有多項疑點與卷內資料不符，原審並未調查其他相關事項，
    以證明被告確有超車，僅憑原告臨時一詞，遽於判決事實欄認定：「－－－詎被
    告疏未注意，車』將車駛入來車車道－－－」之肇事原因，原審刑事判決認定事
    實顯有違誤。
    原告戊○○自承事發當時正在睡覺：
    再查：雖原告戊○○說明其目睹車禍經過，惟其陳述多有瑕疵，亦不知死者之車
    速，且據被告之母親及弟弟於案發前往醫院協助處理時，親耳聽聞原告戊○○告
    知：事發當時其正在睡覺，故對於肇事如何發生並不知悉。
    被告車輛車後所遺留之刮地痕起始於被告車道，非原審刑事判決所稱起始於肇事
    車道中心：
    且，原審刑事判決理由欄一、所載「－－－被告所駕貨車－－－車後遺有刮地痕
    起自道路中心線附近，掉落物散落道路中心線及兩側－－－－－」（見原審刑事
    判決第三頁第八、九行）之採認，與卷內資料不符：依本案於檢察署檢察官之相
    驗卷第七頁所附「道路交通事故調查報告表」上所繪載標示：被告所駕貨車（
    CH－六五○二），其車後之刮地痕係起自道路中心線一、一○公尺處，該處為校
    前路楊梅往龍潭即被告方向車道之中點，而非肇事道路之中心線，此觀卷附照片
    即明。此一刮地痕為被告所駕貨車之輪胎因撞擊後爆破致車體金屬部分於道路上
    刮地所造成，足見被告車輛與撞擊點係在被告方向車道之中點，而非肇事道路中
    心線附近。被告所駕貨車顯未逾越道路中心線逆向行駛，而是正常行駛於其同向
    車道中點。
    車禍致生散落物大部分係遺留於被告車道，非如原審刑事判決所稱係遺留於道路
    中心及兩側：
    又依右開調查表所繪兩車撞擊後，擋風玻璃之玻璃碎片係大部分散落於被告車道
    內，僅有少部分散落在道路中心線旁來向（死者車向）車道上。以撞擊時玻璃碎
    片之散落點觀之，本次車禍之撞擊點確位於被告所駕駛之車道，所以玻璃碎片大
    部分散落在被告車道上，僅小部分因撞擊力等因素，散落在來向靠中心線之一側
    。原審判決理由所謂「掉落物散落道路中心線及兩側－－－－」云云，顯與卷內
    右開調查表所繪不符。綜右所陳，原審刑事判決所採認之理由，與卷內所附「道
    路交通事故調查報告表」上之記載，顯不相符合，原審刑事判決認定事實有所違
    誤，至為明顯！
    被害車輛之煞車痕位於靠近車道中心，非如原審刑事判決所稱係靠近路肩邊線：
    又，原審刑事判決理由欄一、「－－－車後靠近路肩邊線留有與邊線平行之煞車
    痕跡，據證人－－－李玉文於原審及本院結證為被害車輛所遺留－－－」等語，
    亦與卷證資料不符。依卷附「交通事故調查報告表」所繪載之煞車痕即證人李玉
    文於原審所稱：「19.80及10.80就是煞車痕，依照認為喜美煞車痕－－－」，該
    煞車痕為位於靠近車道中心而非「靠近路肩邊線」，且二道車痕其中一道（即
    10.80者）與路平行，另一道（即19.80者）則由車道中心急彎向被告車道延伸，
    並非「靠近路肩邊線留有與邊線『平行』之煞車痕跡」。惟原審刑事判決竟執此
    與卷內資料不符之認定，推論：「－－－足認該煞車痕為被害人車輛所遺，而依
    煞車痕位置，可知被害人之車輛行走於本車道，並未超越道路中心線。」云云為
    判決理由，亦顯有事實認定之違誤。
    合右，原審刑事判決認定事實有諸多違誤，其為被告甲○○有罪判決，自屬有誤
    ，誠難為被告甲○○具有過失之依據。
    依肇事後車輛分布現況，顯見係被害小客車（輕車）超車撞擊被告貨車（重車）
    所致：
    查被告車輛為一裝滿飲料之貨車（重車），倘非被害人之小客車（輕車）超車侵
    入被告正常行駛之車道，被害車輛何能在激烈撞擊後，僅僅只旋轉一百八十度後
    隨即停住於自車道內？蓋若如原告所稱係被告貨車超速撞擊被害人駕駛之小客車
    ，則被告車輛實非僅僅只往右一點而偏離自車道，且被害人之小客車亦將因重車
    之激烈撞擊而理當彈離自車道甚遠才是，惟觀肇事後之車輛分布狀況卻非如是，
    益徵原告稱肇事原因係源被告超車所致之說辭，與事實不符，純為臨訟杜撰之詞
    ！
二、退萬步言，縱認被告有過失，原告之請求亦屬過高：
  (一)就原告戊○○請求喪葬費三十八萬二千零五十元言：
    按被害人所需之「喪葬費」，系指收斂費及埋葬費，至於祭獻牲禮費、樂隊費用
    、追悼超薦費、安置錄位費及購買豬肉供祭祀之費用，均不在其列；復應衡量其
    身份、地位及其經濟狀況，與實際上是否屬「必要支出」為其計算。
    查原告所提出之喪葬費收據，分別指出原告之支出有：（１）棉被一組三千元；
    （２）訃文三百張及感謝狀一百張共二千八百元；（３）壽毛巾五打共一千五百
    元；（４）白米一百斤及汽水五箱共三千八百五十元；（５）喪葬費用分為十六
    萬六千七百元及二十萬元；（６）租車費共四千二百元整；惟其中十六萬六千七
    百元及二十萬元之喪葬費收據僅概括指稱支出上開款項之喪葬費，並未有任何細
    目說明，顯有浮濫開立之情；又白米一百斤、汽水五箱、棉被一組、租車費、壽
    毛巾五打、訃文三百張及感謝狀一百張共計一萬五千三百五十元整既非收殮費，
    亦非埋葬費，且非為必要之支出，故原告就此部分之請求，自無理由！
  (二)就請求慰撫金部分言：
    按，慰撫金之請求，係以精神上所受無形之痛苦為準，應斟酌原告所受痛苦之程
    度，並兩造之身分、地位及其他實際狀況。
    查，被害人死亡時，原告乙○○、丙○○、丁○○事實上皆為強褓中之幼兒，尚
    難謂受有精神上痛苦可言，故原告戊○○等四人分別不論各該痛苦程度，皆請求
    各一百萬元之慰撫金，實屬過高！且被告甲○○僅一樸實司機，每月收入有限，
    經濟狀況不佳，徵諸被害人生前之經濟狀況、身分、地位，原告戊○○等四人分
    別請求各一百萬元之慰撫金，殊屬過高。
    理      由
一、原告等起訴主張：被告甲○○受雇於被告聯運公司，以駕駛該公司貨車為其業務
    ，民國八十六年七月二十六日下午三時四十分許，駕駛該公司CH－六五○二號營
    業小貨車，沿桃園縣楊梅鎮○○路往龍潭方向行駛，途經高速公路橋附近，應注
    意在劃有行車分向線之路段，不得駛入來車道內，被告甲○○能注意竟疏於注意
    ，而駛入劃有行車分向線之來車道，將在自行車道內行駛，由原告戊○○之夫、
    乙○○、丙○○、丁○○之父張俊明所駕駛，內載原告戊○○之KC－九三二一號
    自用小客車，予以撞擊，致張俊明腦部受傷，送醫急救，延至同日下午十時許不
    治死亡，被告等分別受有殯喪費、撫養費、非財產之精神上等之損害，被告聯運
    公司為被告甲○○之僱用人，應與被告甲○○負連帶賠償責任，為此，求為如訴
    之聲明之判決。
二、被告等則以：原告等之被繼承人張俊明，於前揭時地駕駛其自用小客車，越過中
    心線快速、迎面、侵入行駛於被告甲○○所駕駛小貨車之車道上，被告甲○○閃
    避、煞車不及而相撞，被告甲○○並無過失，原告等之請求於法無據等語資為抗
    辯。
三、原告等主張被告甲○○受僱於被告聯運公司，以駕駛該公司貨車為其業務，民國
    八十六年七月二十六日下午三時四十分許，駕駛該公司CH－六五○二號營業小貨
    車，沿桃園縣楊梅鎮○○路往龍潭方向行駛，途經高速公路橋附近，與由原告戊
    ○○之夫、乙○○、丙○○、丁○○之父張俊明所駕駛，由龍潭往楊梅方向行駛
    ，內載原告戊○○之KC－九三二一號自用小客車相撞，致張俊明腦部受傷，送醫
    急救，延至同日下午十時許不治死亡等事實，為被告等所不爭執，且有相驗案件
    報告、相驗屍體證明書、道路交通事故調查報告表  (現場圖)等影本附卷為憑，
    原告等主張之上開事實，應堪信為真實。
四、被告等雖以原告等之被繼承人張俊明，於前揭時地駕駛其自用小客車，越過中心
    線快速、迎面、侵入行駛於被告甲○○所駕駛小貨車之車道上，被告甲○○閃避
    、煞車不及而相撞，被告甲○○並無過失等語為抗辯。惟查：
  (一)被告甲○○所駕小貨車與被害人張俊明所駕小客車相撞後，被害人張俊明所駕小
    客車逆向停於其所行車道內之路肩邊線位置，其車道中央留有與邊線平行一○點
    八公尺平行線煞車痕，被告甲○○所駕小貨車順向停於其車道外，左前、後輪距
    邊線二點九公尺、一點三公尺之路肩上，其車左後輪之後遺有自其車道中心起十
    九公尺之刮地痕，無煞車痕跡，玻璃碎片掉落於兩車道中心兩側，有道路交通事
    故調查報告表警繪現場圖在卷為憑。
  (二)經查處理本件事故之桃園縣警察局桃園分局警員李玉文，分別於臺灣桃園地方法
    院刑事庭、本院刑事庭結證為被害人車道內之煞車痕為被害人車輛所遺留，被告
    甲○○於本院刑事庭又供承車禍發生後其留在現場，並未看到其他車子煞車，有
    本院八十七年度交上訴字第一五三號刑事判決足憑，再參酌上揭道路交通事故調
    查報告表警繪現場圖，被害人車道內之煞車痕為被害人車輛所遺留，被害人之車
    輛行走於本車道，並未超越道路中心線。
  (三)復查被告甲○○與被害人張俊明肇事路段，被告之車道為下坡，被害人之車道為
    上坡之事實為被告甲○○所不爭執，且為證人李玉文於本院刑事庭供證屬實，綜
    合上揭道路交通事故調查報告表警繪現場圖、證人李玉文之證言、及肇事路段等
    情，本件顯係被告所駕小貨車越過中心線，逆向行駛於被害人張俊明所駕小客車
    之車道，張俊明不及閃避，以緊急煞車措施應變，而被撞擊左前方，致小客車逆
    時針迴轉，小貨車輪胎爆破，向右前方衝出其車道。台灣省桃園縣區車輛行車事
    故鑑定委員會亦同為「甲○○駕駛小自貨車侵入對向來車道」之認定，有該會桃
    鑑字第八六九０二號鑑定意見書在卷，被告等以被害人張俊明所駕小客車月過中
    心線而肇事，及臺灣省車輛行車事故覆議鑑定委員會為相反之覆議意見，顯與道
    路交通事故調查報告表警繪現場圖、證人李玉文之證言、及肇事路段不符，自無
    可採。
五、按汽車在劃有分向限制線之路段，不得駛入來車之車道內，道路交通安全規則第
    九十七條第二款定有明文，被告為職業駕駛人，理應注意及此，依當時天候視距
    良好，道路無缺陷（見道路交通報告表記載），並無不能注意之情事，竟疏未注
    意，因而肇事，顯有過失，被害人張俊明又係因本件車禍死亡，與被告甲○○之
    過失，顯有相當因果關係，無庸置疑。
六、按「不法侵害他人致死者，對於支出殯葬費之人，亦應負損害賠償責任。被害人
    對於第三人負有法定扶養義務者，加害人對於該第三人亦應負損害賠償責任。」
    ；「不法侵害他人致死者，被害人之父、母、子、女及配偶，雖非財產上之損害
    ，亦得請求賠償相當之金額。」民法第一百九十二條、第一百九十四條分別定有
    明文。被告甲○○因過失、不法侵害張俊明致死，依上揭法條規定，對於原告戊
    ○○支出之殯葬費、對於張俊明負有撫養義務之子原告乙○○、丙○○、丁○○
    ，及張俊明之配偶原告戊○○均應負損害賠償責任，原告等請求賠償，於法尚非
    無據，惟應斟酌者，為其數額是否相當：
  (一)原告戊○○請求賠償殯葬費三十八萬二千零五十元，雖據提出收據六紙、發票一
    紙為憑，惟查其中毛巾一千五百元、白米、汽水三千八百五十元之收據二紙、租
    車費四千二百元之發票一紙，或無買受人、或記載買受人為張姓宗親會，不足以
    證明為殯葬費、或為原告戊○○所支出，應予剔除，原告戊○○所得請求之殯葬
    費為三十七萬二千五百元，逾此範圍之請求尚非有據，應予駁回。查訃文、感謝
    狀、棉被  (水被)一組，均係殯、葬所需支出之費用，其中水被一組又係由葬儀
    社所出具之收據，被告抗辯此等費用非殯葬費，即無可採。
  (二)原告乙○○、丙○○、丁○○等請求之扶養費，分別為三十九萬四千八百九十六
    元、四十一萬一千九百二十三元、四十四萬四千六百五十六元。經查原告等因被
    告甲○○之過失，致其父張俊明死亡時，年僅二年十一月、一年二月、五個月，
    距成年尚有十七年、十八年、十九年七個月，均需被害人扶養，惟父母有有共同
    扶養之義務，應平均分擔之，依八十五年度申報綜合所得稅之扶養親屬扣除額每
    人每年六萬三千元計算其扶養費，以霍夫曼公式扣除中間利息後一次給付，原告
    乙○○、丙○○、丁○○等得請求之扶養費，分別為三十九萬四千八百九十六元
    (63000×12.536392÷2＝394896)、四十一萬一千九百二十三元 (63000×13.076
    933÷2＝411923）、四十四萬四千六百五十六元 (63000×14.116070÷2＝44656
    ），原告乙○○、丙○○、丁○○等請求被告甲○○分別賠償上揭數額於法有據
    ，應予准許。
  (三)原告等請求非財產上之損害慰撫金各一百萬元，惟查慰撫金之數額如何始為相當
    ，應酌量一切情形定之，查原告等因被告甲○○之過失，致張俊明死亡時，年僅
    二十六歲、二年十一月、一年二月、五個月，原告戊○○尚稱年輕，其餘原告均
    屬年幼，頓失依怙，原告戊○○需獨自扶養三名年幼子女，所受精神上之打擊，
    難謂不輕，其餘原告雖屬年幼，尚難體會生離死別所受之痛苦，但及長在「人皆
    有父，翳我獨無」之情境下，其心中之憾，亦可想而知，本院斟酌兩造之學歷、
    職業、身分、地位、經濟等一切情形，認原告戊○○之慰撫金以四十萬元、其餘
    原告各以二十萬元為相當，逾上開範圍之請求，確屬過高，應不予准許。
七、按受僱人因執行職務，不法侵害他人之權利者，由僱用人與行為人連帶負損害賠
    償責任。民法第一百八十八條第一項前段定有明文，被告甲○○受僱於被告聯運
    公司，被告甲○○因執行職務，駕車不慎肇事，致張俊明死亡，被告聯運公司為
    僱用人，依上開法條規定，應與被告甲○○連帶負損害賠償責任。
八、查「給付無確定期限者，債務人於債權人得請求給付時，經其催告而未為給付，
    自受催告時起，負遲延責任，其經債權人起訴，或依督促程序送達支付命令者，
    與催告有同一之效力。」；「遲延之債務，以支付金錢為標的者，債權人得請求
    依法定利率計算之遲延利息。」；「應付利息之債務，其利率未經約定，亦無法
    律可據者，週年利率為百分之五。」民法第二百二十九條第二項、第二百三十三
    條第一項前段、第二百零三條分別定有明文，本件原告等請求賠償損害，以支付
    金錢為標的，無確定期限，又未約定利率，其並請求自八十九年二月一日所提出
    之刑事附帶民事聲請狀繕本送達之翌日，即八十九年二月九日起至清償日止，按
    年利率百分之五計算之利息，經核於法亦無不合，應予准許。
九、從而，原告等請求被告等連帶給付原告戊○○七十七萬二千五百元、乙○○五十
    九萬四千八百九十六元、丙○○六十一萬一千九百二十三元、丁○○六十四萬四
    千六百五十六元元，並均自八十九年二月九日起起至清償日止，按週年利率百分
    之五計算之利息。於法並無不合，應予准許，逾此範圍之請求，於法無據，應與
    此部分假執行之聲請，併予駁回。
十、兩造均陳明願供擔保，以代釋明，請求宣告准、免假執行，於法尚無不合，爰就
    原告等勝訴部分，酌定如主文第四項所示金額，分別准許之。
十一、本件事證已臻明確，兩造其他攻擊、防禦方法，及提出未經援用之證據，斟酌
    後認不影響判決基礎，無逐一論述必要，併此敘明。
據上論結，本件原告之訴一部有理由，一部為無理由，爰判決如主文。
中      華      民      國    八十九    年      二      月    二十九    日
                                臺灣高等法院民事第六庭
                                    審判長法  官  吳  欲  君
                                          法  官  藍  文  祥
                                          法  官  陳  博  享
右正本係照原本作成。
原告不得上訴。
被告如不服本判決，應於收受送達後二十日內向本院提出上訴書狀，其未表明上訴理
由者，並應於提出上訴後二十日內向本院補提理由書狀（均須按他造當事人之人數附
繕本），上訴時應提出委任律師或具有律師資格之人之委任狀，委任有律師資格者，
另應附具律師及格證書及釋明委任人與受任人有民事訴訟法第四百六十六條之一第一
項但書或第二項（詳附註）所定關係之釋明文書影本。
中      華      民      國    八十九    年      三      月      二      日
                                          書記官  鄒  賢  英
附錄：
民事訴訟法第四百六十六條之一：
對於第二審判決上訴，上訴人應委任律師為訴訟代理人，但上訴人或其法定代理人具
有律師資格者，不在此限。
上訴人之配偶、三親等內之血親、二親等內之姻親，或上訴人為法人、中央或地方機
關時，其所屬專任人員具有律師資格其經法院認為適當者，亦得為第三審訴訟代理人
。
第一項但書及第二項情形，應於提起上訴或委任釋明之。
上訴人未依第一項、第二項規定委任訴訟代理人，或雖依第二項委任，法院認為不適
當者，第二審法院應定其先命補正。逾期未補正亦未依第四百六十六條之二為聲請者
，第二審法院應以上訴不合法裁定駁回之。


司法院資訊處製作；財團法人民間司法改革基金會備份。
